【裁判字號】    90,上訴,2649
【裁判日期】    900925
【裁判案由】    偽造文書等
【裁判全文】
臺灣高等法院刑事判決                            九十年度上訴字第二六四九號
    上  訴  人  乙○○
    即  被  告
右上訴人因偽造文書案件，不服臺灣臺北地方法院八十九年度訴字第八０二號，中華
民國九十年六月十四日第一審判決（起訴案號：臺灣臺北地方法院檢察署八十八年度
偵字第一九六七三號），提起上訴，本院判決如左：
    主  文
原判決關於行使偽造私文書部分撤銷。
乙○○連續行使偽造私文書，足以生損害於公眾及他人，累犯，處有期徒刑陸月，如
易科罰金，以參佰元折算壹日。
台北市政府警察局舉發違反道路交通管理事件通知單（北市警交（八七）Ａ字第四二
七五一五號）、及台北縣警察局舉發違反道路交通管理事通知單（八八北縣警交丙字
第○三三九五六四號）（均含通知聯、移送聯、迴復聯、存根聯）上「收受通知聯者
簽章」欄內偽造「甲○○」之署押均沒收。
    事實
一、乙○○係瘖啞人，有恐嚇、竊盜、傷害、偽造文書、搶奪、違反槍砲彈藥刀械管
    制條例、違反麻醉藥品管理條例等前科，素行不良，並於民國八十六年間因違反
    麻醉藥品管理條例案件，經臺灣新竹地方法院判處有期徒刑六月確定，於八十六
    年十一月十七日易科罰金執行完畢。詎猶不知悔改，其曾持有同為瘖啞人甲○○
    之殘障手冊，得知甲○○之年籍資料，其於八十七年八月十九日晚間七時四十三
    分許，駕駛王瑞銓所有之ＣＧＭ─四四二號重機車在臺北市○○路、昆明街口因
    未戴安全帽經警方舉發，其為逃避處罰，竟冒名甲○○，並在台北市政府警察局
    舉發違反道路交通管理事件通知單（北市警交（八七）Ａ字第四二七五一五號，
    含移送聯、迴復聯、存根聯）上「收受通知聯者簽章」欄內偽造「甲○○」之署
    押，做為已收受該通知單之表示，再將該通知單之移送聯、迴復聯、存根聯交與
    警察行使，足以生損害於甲○○及警察機關對於違反道路交通管理事件稽查之正
    確性；嗣至八十八年四月十五日下午一時十分許，其駕駛葉妙信所有之ＱＳＭ─
    八五二號輕機車在台北縣三重市○○路○段三十號前，又因未戴安全帽經警方舉
    發，其復基於概括之犯意，再度冒用甲○○名義，並以同一方式在台北縣警察局
    舉發違反道路交通管理事件通知單（八八北縣警交丙字第○三三九五六四號，含
    通知聯、移送聯、迴復聯、存根聯）上「收受通知聯者簽章」欄內偽造「甲○○
    」之署押，做為已收受該通知單之表示，再將該通知單之移送聯、迴復聯、存根
    聯交與警察行使，足以生損害於甲○○及警察機關對於違反道路交通管理事件稽
    查之正確性。
二、案經甲○○訴由臺灣臺北地方法院檢察署檢察官偵查起訴。
    理  由
一、前揭事實，業據被告乙○○於偵查及審理中自白不諱，核與告訴人甲○○指訴之
    情節相符，並有台北市政府警察局舉發違反道路交通管理事件通知單（北市警交
    （八七）Ａ字第四二七五一五號）及台北縣警察局舉發違反道路交通管理事通知
    單（八八北縣警交丙字第○三三九五六四號）之移送聯各影本乙紙在卷可稽，且
    被告在前開遭舉發之時段內確曾分別借用該二輛機車，復經證人王瑞銓、葉妙信
    、辜粉黛於偵查中分別證述屬實，此外並有該二輛機車之車籍資料及車籍作業系
    統查詢認可資料在卷可稽，足認被告之自白與事實相符；又被告兩度違規遭警方
    稽查舉發時，以偽造文書之方式冒名甲○○，致使警察機關舉發錯誤，甲○○因
    而遭受裁罰，自足以生損害於警察機關對違反道路交通管理事件稽查之正確性及
    甲○○。本案事證明確，被告之犯行應堪認定。
二、按被告乙○○於舉發違反道路交通管理事件通知單之「收受通知聯者簽章」欄內
    ，偽造「甲○○」之署押，不待依習慣或特約，單從形式上觀察，即足以知悉係
    表示「甲○○」受領該舉發通知單之證明，此與事先在印妥內容之收據上偽簽他
    人姓名之情形，無分軒輊，自屬刑法之第二百十條所稱之私文書（最高法院八十
    三年台上字第六六三一號判例參照）。核被告所為，係犯刑法第二百十六條、第
    二百十條之行使偽造私文書罪，其偽造「甲○○」署押係偽造文書之部分行為，
    其偽造文書後持以行使，偽造之低度行為為行使之高度行為吸收，均不另論罪；
    其先後二次犯行，時間接近，手段相同，又均係觸犯犯罪構成要件相同之罪名，
    顯係基於概括犯意反覆實施，應依連續犯之規定以一罪論，並依法加重其刑；其
    於八十六年間因違反麻醉藥品管理條例案件，經臺灣新竹地方法院判處有期徒刑
    六月確定，於八十六年十一月十七日易科罰金執行完畢，有台灣高等法院檢察署
    刑案紀錄簡覆表可按，其於五年內再犯本件有期徒刑以上之罪，為累犯，並依法
    遞加重其刑。又被告係瘖啞人，業據其供明，且被告領有殘障手冊，殘障種類為
    聽覺機能重度殘障，亦經本院向被告戶籍地之高雄市苓雅區公所社會科查明，有
    本院辦理刑案電話查詢登記表可憑，爰併依法減輕其刑。
三、原判決就偽造文書部分對被告予以論科，固非無見，惟查被告係瘖啞人，原判決
    未予減輕其刑，已嫌未洽；又原判決對被告所為如何足以生損害於公眾及他人，
    並未在理由內予以論述，復未敘明被告以偽造署押方式偽造私文書部分是否成立
    犯罪、及該部分與論罪罪名之關係，亦嫌理由不備；被告以原判決量刑過重為由
    提起上訴，尚非全無理由，且原判決既有不當，自應由本院將原判決關於偽造文
    書部分撤銷（原判決關於妨害自由部分業經被告撤回上訴確定），另為適法之諭
    知。爰審酌被告素行不良，一再以類似手法犯案，惡性非輕，及其犯罪動機、目
    的、手段、智識程度、及犯後坦承犯行，態度尚佳等一切情狀，量處如主文第二
    項所示之刑。被告行為後刑法第四十一條已於九十年一月十二日修正公布生效，
    將原定須犯最重本刑為三年以下有期徒刑以下之刑之罪，而受六月以下有期徒刑
    或拘役之宣告，始得易科罰金之規定，修正為犯最重本刑為五年以下有期徒刑以
    下之刑之罪，而受六月以下有期徒刑或拘役之宣告者，均得易科罰金，被告所犯
    之行使偽造私文書罪，為最重本刑五年以下有期徒刑之罪，被告所受之宣告刑為
    有期徒刑六月，依修正後之現行規定，已合於易科罰金之情形，相比較之下，自
    以適用修正後之規定有利於被告，爰並依法諭知易科罰金折算標準。
五、台北市政府警察局舉發違反道路交通管理事件通知單（北市警交（八七）Ａ字第
    四二七五一五號）、及台北縣警察局舉發違反道路交通管理事通知單（八八北縣
    警交丙字第○三三九五六四號）（均含通知聯、移送聯、迴復聯、存根聯）上「
    收受通知聯者簽章」欄內偽造「甲○○」之署押，應依刑法第二百十九條規定宣
    告沒收。
六、被告雖另自白曾以換貼照片之方式變造甲○○之殘障手冊，事後已予撕毀等語，
    然查本案既未扣得該殘障手冊，被告此部分之自白尚乏補強證據足證與事實相符
    ，且被告供稱其違規遭舉發時，並未使用該變造之殘障手冊等語（本院卷第三十
    一頁），此外又無法證明被告自白變造殘障手冊部分與本案之犯罪事實有何方法
    或結果等牽連關係，即與本案經起訴之犯罪事實無關，非本院所得審判之範圍，
    一併記明。
七、檢察官移送併案審理（臺灣士林地方法院檢察署九十年度偵字第八三八八號）意
    旨略以：被告乙○○於八十九年三月二十八日因竊盜案件為警查獲後，在臺北市
    政府警察局大同分局及該檢察署偵查中，冒用甲○○名義應訊，並在警訊筆錄、
    口卡資料、夜間訊問同意書、權利告知書、逮捕通知書、及訊問筆錄、答辯紙及
    責付證書上連續偽造甲○○之署押，因認被告涉有刑法第二百十七條、第二百十
    六條、第二百十條之罪嫌。惟查本案被告最後犯罪時間係八十八年四月十五日，
    而被告另因竊盜案件冒名應訊之時間係八十九年三月二十八日，相隔已將近一年
    ，且被告又係另涉及竊盜案遭逮捕後始冒名應訊，犯罪動機與行為態樣均與本案
    不同，罪名亦非完全一致，顯係另行起意，與本案偽造文書犯行自無連續犯等裁
    判上一罪之關係可言，非起訴效力所及，本院不得予以審判，自應退由該管檢察
    官另行偵結。
據上論斷，應依刑事訴訟法第三百六十九條第一項前段、第三百六十四條、第二百九
十九條第一項前段、刑法第二百十六條、第二百十條、第二百十九條、第五十六條、
第四十七條、第二條第一項前段、第四十一條第一項前段、罰金罰鍰提高標準條例第
二條，判決如主文。
本案經檢察官賴俊雄到庭執行職務。
中      華      民      國    九  十    年      九      月    二十五    日
                              臺灣高等法院刑事第二十三庭
                                  審判長法  官 黃  瑞  華
                                        法  官 雷  雯  華
                                        法  官 宋      祺
右正本證明與原本無異。
如不服本判決應於收受送達後十日內向本院提出上訴書狀，其未敘述上訴之理由者並
得於提起上訴後十日內向本院補提理由書（均須按他造當事人之人數附繕本）。
                                        書記官 蔡  慧  娟
中      華      民      國    九  十    年      九      月    二十七    日
附錄：本判決論罪科刑法條全文
刑法第二百十六條
行使第二百十條至第二百十五條之文書者，依偽造、變造文書或登載不實事項或使登
載不實事項之規定處斷。
刑法第二百十條
偽造、變造私文書，足以生損害於公眾或他人者，處五年以下有期徒刑。


司法院資訊處製作；財團法人民間司法改革基金會備份。
